臺灣新竹地方法院刑事裁定
110年度聲判字第39號
聲  請  人  
即  告訴人  章黃琦茹

代  理  人  李政昌律師
被      告  黃瓊慧



上列聲請人即告訴人因被告涉犯過失致死案件，不服臺灣高等檢
察署檢察長於中華民國110年8月31日駁回再議之處分（110年度
上聲議字第6888號，原不起訴處分案號：臺灣新竹地方檢察署11
0年度偵字第8436號），聲請交付審判，本院裁定如下：
    主    文
聲請駁回。
    理    由
一、按告訴人不服上級法院檢察署檢察長或檢察總長認再議為無
    理由而駁回之處分者，得於接受處分書後10日內委任律師提
    出理由狀，向該管第一審法院聲請交付審判；法院認為交付
    審判之聲請不合法或無理由者，應駁回之，刑事訴訟法第25
    8條之1、第258條之3第2項前段分別定有明文。次按，刑事
    訴訟法第258條之1規定告訴人得向法院聲請交付審判，係新
    增對於「檢察官不起訴或緩起訴裁量權」制衡之一種外部監
    督機制，法院僅就檢察官所為不起訴或緩起訴之處分是否正
    確加以審查，以防止檢察機關濫權，依此立法精神，本條之
    適用一方面係強制告訴人先循檢察機關內部之監督機制救濟
    無效果後，始由法院為之，另方面亦促使檢察機關內部省視
    其不起訴處分是否妥當，法院有最終審查權，並非以法院為
    檢察官偵查之延伸，法院不負擔偵查之作為；交付審判之制
    度雖賦予法院於告訴人交付審判之聲請裁定准否前，可依同
    法第258條之3第3項規定為「必要之調查」，然法院於審查
    交付審判之聲請有無理由時，應以審酌告訴人所指摘不利被
    告之事證未經檢察機關詳為調查或斟酌，或不起訴處分書所
    載理由違背經驗法則、論理法則及證據法則為限，方符本條
    係為制衡檢察官起訴裁量權之立法意旨。且同法第260條對
    於不起訴處分已確定或緩起訴處分期滿未經撤銷因發現新事
    實新證據者得再行起訴之規定，其立法理由說明本條所謂不
    起訴處分已確定者，包括「聲請法院交付審判復經駁回者」
    之情形在內，故法院調查之範圍，應僅限於偵查中曾顯現之
    證據，不得再就告訴人新提出之證據再為調查，亦不可蒐集
    偵查卷外之證據，否則，不僅有違向法院聲請交付審判制度
    之立法精神並將與同法第260條之再行起訴規定混淆，亦使
    法院兼任偵查任務而有回復「糾問制度」之虞。又法院裁定
    交付審判，即如同檢察官提起公訴使案件進入審判程序，是
    法院裁定交付審判之前提，必須偵查卷內所存證據已符合刑
    事訴訟法第251條第1項規定「足認被告有犯罪嫌疑」檢察官
    應提起公訴之情形，亦即該案件已經跨越起訴門檻，否則，
    縱或法院對於檢察官所認定之基礎事實有不同判斷，但如該
    案件仍須另行蒐證偵查始能判斷應否交付審判者，因交付審
    判審查制度並無如同再議救濟制度得為發回原檢察官續行偵
    查之設計，法院仍應依同法第258條之3第2項前段規定，以
    聲請無理由裁定駁回。
二、經查，本件聲請人即告訴人章黃琦茹，以被告黃瓊慧犯過失
    致死罪嫌，向臺灣新竹地方檢察署（下稱新竹地檢署）檢察
    官提出告訴，經該署檢察官偵查，認被告犯罪嫌疑不足，於
    民國110年7月27日以110年度偵字第8436號為不起訴處分，
    聲請人不服，聲請再議，經臺灣高等檢察署（下稱高檢署）
    檢察長認再議無理由，於110年8月31日以110年度上聲議字
    第6888號處分書駁回聲請人再議之聲請。上開駁回再議處分
    書於110年9月9日送達送達代收人，對聲請人生合法送達之
    效力，是以聲請人之聲請交付審判期間乃自110年9月9日發
    生送達效力之翌日起算10日，加計在途期間4日後，其聲請
    交付審判期間之末日為110年9月23日，聲請人於110年9月22
    日委由李政昌律師具狀向本院提出刑事交付審判聲請狀等情
    ，業經本院調閱前揭新竹地檢署110年度偵字第8436號、高
    檢署110年度上聲議字第6888號卷宗查核無訛，並有原不起
    訴處分書、駁回再議之處分書、送達證書、刑事交付審判聲
    請狀、聲請人委任李政昌律師為代理人之刑事委任狀等各1
    份在卷可查，是本件聲請交付審判案件，核與前開聲請程序
    之相關規定，尚無不符，合先敘明。
三、本件聲請交付審判意旨略以：
(一)證人林亞蒂曾向聲請人表示有告訴被告應該將被害人黃陳來
    換送醫，惟被告拒絕乙情，檢察官卻於訊問證人林亞蒂時，
    未令聲請人在場，給予與證人林亞蒂對質機會，僅擷取證人
    林亞蒂片段證詞。又未傳喚證人即聲請人章黃琦茹、證人即
    聲請人之胞姊彭黃碧雲，查明聲請人於108年11月7日探視被
    害人時被告之態度，及被害人送醫時診治醫師之說法等節，
    率為不起訴處分，有可議之處。
(二)被害人前未長過壓瘡，除有甲狀腺功能不足症、貧血、失智
    等病症外，其餘身體功能及健康狀況均正常，而聲請人108
    年11月7日探望被害人時，被害人已全身出現多處嚴重壓瘡
    ，卻仍未就醫，被害人死亡係因被告疏於照顧且延誤醫治所
    致，被告過失行為與被害人死亡結果間有相當因果關係甚明
    。
(三)檢察官未斟酌調查下列事項：1.被害人送醫急救時是否已晚
    而延誤治療時機?2.若被害人身上壓瘡形成之初受到妥善照
    顧或治療，是否能避免壓瘡傷口惡化引發敗血症死亡?3.被
    告之母親黃楊金蓮於被害人死亡前一個多月，曾對證人彭黃
    碧雲表示，被害人已不醒人事，要預買壽衣等語，為何被告
    卻未將被害人送醫，訛稱被害人不願就醫?4.依臺大醫院新
    竹分院出院病歷摘要所載，被害人入院時意識模糊、虛弱，
    已臥床2至3個月，檢察官認定被害人送醫前能自己使用輔助
    器行走，表達不要到醫院等情，與卷內證據不符。　　　　
四、經查：本件經聲請人告訴後，業據新竹地檢署檢察官詳予偵
    查，並以前述不起訴處分書論述其理由甚詳，復經高檢署檢
    察長駁回聲請人再議之聲請。今聲請人仍執前揭指述，認被
    告涉有過失致死之罪嫌，本院依職權調閱新竹地檢署110年
    度偵字第8436號、高檢署110年度上聲議字第6888號卷宗，
    除引用上開不起訴處分書、處分書所載之理由而不再贅述，
    另就聲請人本件交付審判之聲請應予駁回之理由，補充說明
    如下：
(一)按犯罪事實應依證據認定之，無證據不得認定犯罪事實；不
    能證明被告犯罪者，應諭知無罪之判決，刑事訴訟法第154
    條第2 項、第301 條第1 項分別定有明文。次按，事實之認
    定，應憑證據，如未能發現相當證據，或證據不足以證明，
    自不能以推測或擬制之方法，以為裁判基礎；又認定不利於
    被告之事實，須依積極證據，苟積極證據不足為不利於被告
    事實之認定時，即應為有利於被告之認定，更不必有何有利
    之證據（最高法院40年台上字第86號及30年上字第816號判
    例同此見解）。據此，刑事訴訟上證明之資料，無論為直接
    證據或間接證據，均須達於通常一般之人均不致於有所懷疑
    ，而得確信為真實之程度，始得據為有罪之認定，若關於被
    告是否犯罪之證明未能達此程度，而有合理性懷疑之存在，
    致使無從形成有罪之確信，根據「罪證有疑、利於被告」之
    證據法則，即不得遽為不利被告之認定（最高法院76年台上
    字第4986號判例同此見解）。易言之，檢察官之起訴並非以
    有一般之嫌疑即為已足，而須有充分的事實上根據，亦即有
    事實上之確實及心證程度上之高度嫌疑，而具備有罪判決之
    可能性始可。故如未發現相當證據，或證據不足認已達確實
    之高度嫌疑，即不能以推測或擬制之方法，以為起訴之基礎
    ，縱使被告之陳述前後不一或相互矛盾，仍非有積極證據足
    以證明其犯罪嫌疑，不能遽為提起公訴。又此所謂「證據」
    ，雖不以直接證據為限，間接證據亦包括在內，然而無論直
    接或間接證據，其證明雖不必達於法院用為有罪判決標準之
    「確信」，即超越合理懷疑之程度，要亦必須「近乎」確信
    之程度，倘其證據本身顯然存在有合理之懷疑，欠缺有罪判
    決之可能，若竟仍予提起公訴，即難謂為適法。
(二)本件聲請人一再主張被告疏於照顧被害人且延誤醫治，被告
    過失行為與被害人死亡結果間有相當因果關係等語，然就此
    主張，新竹地檢署檢察官已於偵查中函詢國立臺灣大學醫學
    院附設醫院新竹分院「黃陳來換之家屬於108年11月7日將伊
    送醫急救，就醫時點是否已晚而延誤治療時機?若黃陳來換
    身上壓瘡形成之初受到妥善照顧或送醫治療，是否能避免壓
    瘡傷口惡化至引發敗血症而死亡之結果發生?抑或依被害人
    之年紀與健康狀況，無論如何照顧或治療，仍無法避免會發
    生壓傷口惡化引發敗血症死亡之結果?」該院回復以「有關
    家屬於108年11月7日將病人送醫時點是否延誤時機，因壓瘡
    形成時間長，無從判斷。該病人高齡96歲，影響身體甚至生
    命的情況甚多，不可依簡單的因果關係作判斷。」此有109
    年7月14日臺大新分醫事字第1090004987號函在卷可稽（見
    他1246號卷㈠第209至211頁反面），且經檢察官於109年8月2
    7日提示予聲請人，聲請人亦表示尊重台大醫院之意見，此
    有訊問筆錄可佐(見他1246卷㈠第222頁反面至223頁)，是上
    揭醫院之專業意見就被害人是否有延誤就醫情事、若及早受
    到妥善照顧或治療，是否能避免壓瘡傷口惡化引發敗血症死
    亡等節，已明確表示「無從判斷」、「不可依簡單的因果關
    係作判斷」，聲請人徒以個人意見一再指稱之本件有延誤就
    醫情事、被告過失行為與被害人死亡結果間有相當因果關係
    等語，並無積極證據足以支持，難認有理。
(三)又聲請人主張檢察官於訊問證人林亞蒂時，未令聲請人在場
    ，給予聲請人與證人林亞蒂對質之機會等語，然查檢察官於
    109年8月27日訊問證人林亞蒂時，聲請人同在庭接受訊問，
    有新竹地檢署109年8月27日訊問筆錄可稽(見他1246號卷㈠第
    222至223頁反面)，聲請人此部分所指即與事實不符。況偵
    查程序進行中，承辦檢察官本得視個案之具體需要，擇定傳
    喚、訊問、對質、勘驗、鑑定等偵查作為，是否有傳訊告訴
    人與證人一同陳述並進行對質之必要，乃係檢察官依其客觀
    性義務於偵查過程中所為之專業判斷，核屬檢察官自由裁量
    權之行使，非謂檢察官未傳喚告訴人與證人進行對質，即於
    法有違、有未盡調查證據能事之違誤。
(四)至聲請意旨認檢察官未傳喚證人即聲請人章黃琦茹、證人彭
    黃碧雲乙節，惟查檢察官已傳喚聲請人於109年5月22日、10
    9年8月27日到庭表示意見，聲請人自可逕行就其所知於偵查
    中陳述，非如聲請意旨所指未傳喚聲請人訊問相關事實。且
    因交付審判制度僅就檢察官所為不起訴或緩起訴之處分是否
    正確加以審查，得調查證據之範圍應以偵查中曾顯現者為限
    ，不可蒐集偵查卷外之證據，否則，不僅有違向法院聲請交
    付審判制度之立法精神並將與同法第260 條之再行起訴規定
    混淆，亦使法院兼任偵查任務而有回復「糾問制度」之虞，
    此部分實屬另行調查證據之範疇，本院自不得加以審究。
五、綜上所述，被告涉犯罪嫌不能證明之理由，原不起訴處分書
    業已詳列說明，聲請人提起再議，經高檢署檢察長詳細論述
    理由予以指駁，本院認原不起訴處分及原駁回再議處分書，
    均已就聲請人所指予以調查說明，且對照卷內資料，並無其
    他積極證據可資證明被告有何聲請人所指述之犯行，又檢察
    官為不起訴處分之理由，復無何違背經驗法則、論理法則或
    其他證據法則之情事，且無法可認聲請人前揭所指已達足夠
    之犯罪嫌疑而應提起公訴，是認新竹地檢署檢察官對被告為
    不起訴處分、高檢署檢察長駁回聲請人再議之處分，均屬正
    當，聲請人猶執前詞指摘原處分不當，請求予以裁定交付審
    判，非有理由，應予駁回。　
六、依刑事訴訟法第258條之3第2項前段，裁定如主文。
中　　華　　民　　國    111     年    1    月   10    日
                  刑事第三庭  審判長法  官  賴淑敏
                                    法  官  王靜慧
                                    法  官  黃怡文
以上正本證明與原本無異。
不得抗告。
中　　華　　民　　國　　111 　年　　1 　　月　　12　　日
                                    書記官  謝沛真